臺灣臺南地方法院刑事裁定
　　告　訴　人　乙○○
　　即　聲請人
　　告訴代理人　丙○○
　　被　　　告　甲○○
右列聲請人因告訴被告侵占案件，不服台灣高等法院台南分院檢察署檢察長駁回再議
之處分（九十一年上聲議字第一四三號），聲請交付審判，本院裁定如左：
    主  文
聲請駁回。
    理  由
一、按告訴人不服上級法院檢察署檢察長或檢察總長認再議為無理由而駁回之處分者
    ，得於接受處分書後十日內委任律師提出理由狀，向該管第一審法院聲請交付審
    判。法院認為交付審判之聲請不合法或無理由者，應駁回之。刑事訴訟法第二百
    五十八條之一、第二百五十八條之三第二項前段，分別定有明文。
二、本件聲請人以被告涉犯侵占罪，向台灣台南地方法院檢察署檢察官提出告訴，經
    該檢察署檢察官於民國九十一年四月二十三日以九十年度偵字第一三四四二號為
    不起訴處分後，聲請人不服，聲請再議亦經台灣高等法院台南分院檢察署檢察長
    於九十一年五月二十九日以九十一年度上聲議字第一四三號再議為無理由而駁回
    再議，聲請人於九十一年六月十四日收受再議駁回不起訴處分書，而於九十一年
    六月二十一日向本院聲請交付審判，於法尚無不合。
三、聲請交付審判意旨略以：
    (1)被告甲○○業代書，前兼新光人壽保險公司主任，因在八十九年十二月十五日
      ，告訴人乙○○積欠新光人壽保險公司保費新台幣（下同）十二萬七千零六十
      三元，而向友人先借十萬元，不足之二萬七千零六十三元，則由被告處理，告
      訴人將向支人借得之十萬元支票交付被告，被告甲○○則簽發支票二紙，面額
      各為十萬元、十二萬七千零六十三元交付告訴人，嗣被告交付告訴人之支票二
      紙，經提示並未兌現，顯惡意跳票（被告交付之支票發票日分為八十九年十二
      月三日及九十年二月二十八日，而發票人郭銘和於九十年七月二十七日才跳票
      ，顯被告與郭銘和串通），而被告向告訴人收取向支人借得之十萬元支票，並
      無向新光人壽繳納，涉有侵占。
    (2)被告偵查時辯稱有收到告訴人交付之十萬元而交付右揭二張支票給告訴人，然
      ：告訴人積欠新光人壽保險公司保費十二萬七千零六十三元，僅向友人借得
      十萬元，尚不足繳納保費，那有餘力借十萬元給被告。被告如有將十萬元返
      還告訴人，為何未取回先前所交付之支票。告訴人並無簽發十萬元本票給被
      告，被告持有告訴人名義簽發之本票一事，告訴人並不知悉，況衡諸常情，被
      告若有返還十萬元，可要求告訴人出立收據，何須要求告訴人出立本票。本
      票已送台北憲兵學校鑑定，鑑定結果筆跡與告訴人書寫之個性、慣性、特徵、
      筆劃關連及組織方式相同，乃不可能之事，應再送刑事警察局重為鑑定。原
      檢察官並未提示本票原本給告訴人辨認以表示意見，自嫌草率。
    (3)聲請將票號ＴＨ0000000號，發票日八十九年十二月十五日，到期日八
      十九年十二月二十日，金額十萬元，被告所述告訴人簽發交付之本票原本送法
      務部調查局或警政署刑事警察局鑑定：上開本票原本上「乙○○」之簽名及
      住址筆跡是否確係告訴人之筆跡。上開本票原本上發票人處所蓋之指印與告
      訴人之指印是否同一。
四、按民國九十一年二月八日修正公布之刑事訴訟法，新增第二百五十八條之一至之
    四所規定之「交付審判制度」，其主要目的在建立對於檢察官不起訴或緩起訴裁
    量權之外部監督機制，法院僅就檢察官所為不起訴或緩起訴之處分是否正確加以
    審查，以防止檢察機關濫權。依此立法精神，同法第二百五十八條第三項規定法
    院審查聲請交付審判案件時「得為必要之調查」，其調查證據之範圍，自應以偵
    查中曾顯現之證據為限；而同法第二百六十條對於不起訴處分已確定或緩起訴處
    分期滿未經撤銷者得再行起訴之規定，其立法理由說明該條所謂不起訴處分已確
    定者，包括「聲請法院交付審判復經駁回者」之情形在內，是前述「得為必要之
    調查」，其調查證據範圍，更應以偵查中曾顯現之證據為限，不得就告訴人新提
    出之證據再為調查，亦不得蒐集偵查卷以外之證據，否則，將與刑事訴訟法第二
    百六十條之再行起訴規定，混淆不清。再為避免法官權限之過度擴張，因而壓縮
    檢察官之控訴權限，甚至形成法官兼任檢審角色之「新糾問制」，法院對於聲請
    交付審判案件之審查，應限於檢察官不起訴處分是否違法。質言之，如檢察官係
    依據刑事訴訟法第二百五十二條規定予以不起訴處分者，應審查該處分是否符合
    該條各款之規定；若係依據同法第二百五十三條規定為不起訴處分者，則應審查
    該處分是否有裁量逾越或裁量濫用之情形。至於檢察官據以不起訴處分之基礎事
    實，則非法院應行介入審查之對象，蓋法院裁定交付審判之前提，乃該案件已經
    跨越起訴門檻，亦即符合刑事訴訟法第二百五十一條第一項規定、檢察官應提起
    公訴之情形，縱或法院對於檢察官所認定之事實有不同判斷，惟該案件必須繼續
    偵查始能判斷應否起訴者，法院仍應依據現行第二百五十八條之三第二項前段，
    以聲請無理由裁定駁回。
五、本院查：
    (1)按刑法上之侵占罪，以意圖為自己或第三人不法之所有，而侵占自己持有他人
      之物為構成要件。又犯罪事實應依證據認定之，無證據不得推定其犯罪事實，
      刑事訴訟法第一百五十四條定有明文。再事實之認定，應憑證據，如未能發現
      相當證據，或證據不足以證明，自不能以推測或擬制之方法，為裁判基礎；告
      訴人之告訴，本以使被告受刑事訴追為目的，故其陳述是否與事實相符，自應
      調查其他證據，以資審認，苟其所為攻擊之詞，尚有瑕疵，則在此瑕疵未予究
      明以前，即不能遽採為斷罪之基礎。最高法院四十年台上字第八六號、六十九
      年台上字第一五三一號著有判例可資參照。
    (2)告訴人告訴被告涉有侵占罪嫌，無非以；被告甲○○業代書，於八十九年十二
      月十五日，告訴人乙○○因積欠新光人壽保險股份有限公司保費十二萬七千零
      六十三元，告訴人向友人借得十萬元後，尚不足二萬餘元，遂向被告請教解決
      方法，被告竟基於為自己不法所有之意圖，向告訴人表示：先將十萬元交予伊
      ，不足之二萬餘元由伊借予告訴人云云。告訴人遂將十萬元交給被告，被告則
      交付台南市第五信用合作社付款、發票人為郭銘和、發票日分別為八十九年十
      二月五日、九十年二月二十八日、金額十二萬七千零六十三元及十萬元之支票
      二紙予告訴人，作為支付保費及表示收到告訴人所交付之十萬元之憑證。詎被
      告所交付用以支付保費之支票屆期提示竟不獲兌現，告訴人於接獲新光人壽公
      司之通知後，多次向被告催促，被告均置之不理。因認被告甲○○涉有刑法第
      三百三十五條第一項侵占罪嫌云云。被告甲○○則堅決否認有侵占之犯罪事實
      辯稱：伊確實有收到告訴人乙○○所交付之十萬元，並開立前揭二張支票給告
      訴人，原本十萬元是伊客戶要借的，但因利息二萬多元太高，所以客戶不借了
      ，伊就將錢還給告訴人，並由告訴人開立一紙面額十萬元之本票給伊，但伊並
      未將所開之二紙支票取回等語置辯。
    (3)惟經本院核閱原台灣台南地方法院檢察署九十年度偵字第一三四四二號不起處
      分理由以：告訴人否認被告提出之發票人為乙○○、發票日八十九年十二月二
      十日、面額十萬元之本票為其所簽發，惟經將該本票原本送憲兵學校鑑定結果
      認：八十九年十二月二十日本票（票號：ＴＨ0000000）原本上「乙○
      ○」之簽名及地址筆跡與九十年十二月十二日乙○○當庭書寫之筆跡間，書寫
      之個性、慣性、特徵、筆劃關連及組織方式相同。此有憲兵學校九十一年三月
      二十六日（九一）執正字第一七二０號函及附件一份可，足見該紙本票確係告
      訴人所簽發無訛。且被告所辯之借款及收取利息等情，尚與常情無悖，所辯堪
      可採信，認被告無侵占犯行，為不起訴處分。雖告訴人不服該不起訴處分聲請
      再議，復經台灣高等法院台南分院檢察署檢察長援引原不起訴處分之理由，而
      以九十一年度上聲議字第一四三號駁回再議。查該不起訴處分及駁回再議，已
      就侵占罪之犯罪構成要件及告訴人所指訴事項及攻擊之詞有瑕疵，不能遽採為
      斷罪之基礎，依刑事訴訟法第二百五十二條第十款不起訴處分及第二百五十八
      條前段駁回再議之處分，尚無不合。
    (4)另告訴人於本件聲請交付審判聲請本院將票號ＴＨ0000000號，發票日
      八十九年十二月十五日，到期日八十九年十二月二十日，金額十萬元，被告所
      述告訴人簽發交付之本票原本送法務部調查局或警政署刑事警察局鑑定上開本
      票原本上「乙○○」之簽名及住址筆跡是否確係告訴人之筆跡，此部分業經上
      開憲兵學校鑑定，且該鑑定，告訴人尚無指有何具體瑕疵，檢察機關自可採為
      論證之證據。另告訴人聲請本院將上開本票原本上發票人處所蓋之指印與告訴
      人之指印是否同一，再送鑑定及以告訴人積欠新光人壽保險公司保費，無餘力
      借十萬元給被告；被告如有將十萬元返還告訴人，為何未取回先前所交付之支
      票；被告若有返還十萬元，可要求告訴人出立收據，何須要求告訴人出立本票
      等，惟此主張在原偵查中未曾顯現，自非本件本院得為必要之調查證據之範圍
      ，併予敘明。
    (5)綜上所述，本件檢察機關依據偵查結果，認為被告之侵占罪嫌不能證明，因而
      為不起訴處分及駁回再議聲請，於事實調查程序及相關事證之評價認定，於法
      均無不合，聲請人猶執前詞，聲請交付審判，其聲請為無理由，
六、爰依刑事訴訟法第二百五十八條之三第二項前段規定，裁定如主文。
中        華        民        國      九十一    年    十二  月  三十一  日
                             臺灣臺南地方法院刑事第五庭
                                  審判長法  官   蘇清水
                                        法  官   蔡直青
                                        法  官   卓穎毓
右正本證明與原本無異。
不得抗告。
                                        書記官   陳信良
中        華        民        國      九十一    年    十二  月  三十一  日
